臺灣高等法院臺中分院刑事裁定
111年度毒抗字第840號
抗  告  人  
即  被  告  陳新午


上列抗告人即被告因違反毒品危害防制條例案件，經檢察官聲請
送觀察、勒戒，不服臺灣臺中地方法院中華民國111年8月8日第
一審裁定（111年度毒聲字第768號，聲請案號：臺灣臺中地方檢
察署111年度聲觀字第668號、111年度毒偵字第2012號），提起
抗告，本院裁定如下：
    主  文
抗告駁回。
    理  由
一、抗告人即被告陳新午（下稱被告）抗告意旨略以：依毒品危
    害防制條例第24條賦予檢察官依權限得利用機構外的處遇，
    來達到戒除毒癮的目的，而得為附條件的緩起訴，且令被告
    至醫院戒癮治療，將不會影響到被告之正常生活，亦能預防
    毒癮再犯。被告並未長期施用毒品，無成癮性，僅需赴醫院
    實施戒癮治療即可預防再犯，且被告尚有罹病、行動不便之
    母親需照料，被告亦有正當工作，倘入勒戒所勒戒，將無法
    維持家計並照顧母親。懇請鈞院准予改採至醫院戒癮治療之
    方式代替勒戒處分，給予被告改過機會期能克盡孝道等語。
二、按犯毒品危害防制條例第10條之罪者，檢察官應聲請法院裁
    定，令被告入勒戒處所觀察、勒戒，其期間不得逾2月，毒
    品危害防制條例第20條第1項定有明文。
三、經查：被告基於施用第二級毒品大麻之犯意，於民國111年2
    月16日10時許，在臺中市○區○○○街00○0號住處，施用毒品大
    麻1次。嗣於同日10時10分許，為警持法院核發之搜索票至
    被告上址住處執行搜索後查獲，並扣得吸食工具1批（含捲
    煙紙、濾嘴、剪刀）、夾鍊袋1袋等物之事實，業據被告於
    警詢時坦承不諱，並有現場之勘查報告、現場照片、現場示
    意圖、搜索扣押筆錄、法務部調查局濫用藥物實驗室鑑定書
    等證據可憑（見偵卷第55至65頁、第77至127頁）。又被告
    為警查獲後經同意所採集之尿液，經送驗亦呈大麻代謝物陽
    性反應，有臺中市政府警察局刑事警察大隊採證同意書、採
    驗尿液真實姓名對照表、欣生生物科技股份有限公司濫用藥
    物尿液檢驗報告在卷可稽（見偵卷第73頁、第75頁、第129
    頁），足認被告前揭自白核與事實相符，被告施用第二級毒
    品大麻之犯行，洵堪認定。又被告未曾接受觀察、勒戒或強
    制戒治之處遇，有臺灣高等法院被告前案記錄表在卷可參，
    則原審以檢察官聲請將被告送勒戒處所觀察、勒戒，為有理
    由，依毒品危害防制條例第20條第1項規定，裁定將被告送
    勒戒處所施以觀察、勒戒，核其認事用法，俱無不合。
四、被告抗告意旨雖請求給予戒癮治療之機會等語置辯。惟查：
　㈠毒品危害防制條例第24條第1項，雖採行「觀察、勒戒」與「
    緩起訴之戒癮治療」併行之雙軌模式，然並無「緩起訴之戒
    癮治療」應優先於「觀察、勒戒」之強制規定，因此，檢察
    官對於「初犯」及「3年後再犯」施用毒品案件，本得按照
    個案情形，依法裁量決定採行「緩起訴之戒癮治療」或「觀
    察、勒戒」。且是否給予被告為附命完成戒癮治療之緩起訴
    處分，事屬刑事訴訟法第253條之1第1項及第253條之2第1項
    第6款特別賦予檢察官之職權，法院原則上應尊重檢察官職
    權之行使，僅就檢察官之判斷有違背法令、事實認定有誤或
    其他裁量重大明顯瑕疵等事項，予以有限之低密度審查，檢
    察官就此裁量權之行使，苟無濫用或不當情形，自不得任意
    指為違法（最高法院103年台上字第2464號、107年台上字第
    3987號判決意旨參照）。　
　㈡毒品危害防制條例中關於觀察、勒戒之規定，乃係導入一療
    程觀念，針對受處分人將來之危險所為預防、矯治措施之保
    安處分，目的係在戒除受處分人施用毒品身癮及心癮之措施
    ，以達教化與治療之目的，其立法意旨在幫助施用毒品者戒
    毒，非屬懲戒行為人之性質，核與刑罰執行之目的不同，且
    此為法律之強制規定，除有毒品危害防制條例第21條第1項
    規定犯同條例第10條之罪者，於犯罪未發覺前，自動向衛生
    福利部指定之醫療機構請求治療，醫療機構免將請求治療者
    送法院或檢察機關，以及同條例第24條第1項規定檢察官先
    依刑事訴訟法第253條之1第1項、第253條之2第1項第4款至
    第6款或第8款規定，為附條件之緩起訴處分時，不適用第20
    條第1項之程序外，凡違反同條例第10條之規定者，檢察官
    即應依同條例第20條第1項規定，向法院提出聲請裁定令入
    勒戒處所觀察、勒戒。而被告是否適用毒品危害防制條例第
    24條第1項所定之戒癮治療程序，原係法律賦予檢察官之裁
    量權限，要非法院所得審酌，已如前述，是經檢察官聲請法
    院裁定將被告送勒戒處所觀察、勒戒者，法院僅得就其聲請
    審查被告是否有施用毒品之行為，以及被告是否為「初犯」
    或為觀察、勒戒、強制治療執行完畢後「3年內再犯」而為
    准駁之裁定，並無自由斟酌以其他方式替代或得以其他原因
    免予執行之權。
　㈢本件被告既有檢察官聲請意旨所載施用第二級毒品大麻之犯
    行明確，又無於犯罪未發覺前，自動向指定醫療機構請求治
    療情事，且本次施用第二級毒品犯行前，未曾接受觀察、勒
    戒或強制戒治之處遇，檢察官於斟酌個案情節及卷內事證後
    ，未依刑事訴訟法第253條之1第1項、第253條之2等規定對
    被告為附條件之緩起訴處分，而係選擇向法院聲請裁定被告
    入勒戒處所觀察、勒戒，以達戒癮治療之目的，洵屬檢察官
    裁量權之適法行使，法院自應予以尊重，且查無檢察官聲請
    有何違背法令、認定事實有誤或其他重大明顯瑕疵之處，其
    聲請應屬有據，自無由法院審酌以其他方式替代之餘地。至
    於被告抗告意旨主張其家中尚有罹病且行動不便之母親需人
    照料，且有固定工作與收入，經核均非法院裁定應否令入勒
    戒處所觀察、勒戒時所得審酌之事項，被告據以提起抗告，
    亦屬無據，而不足採。原審因而裁定被告應送勒戒處所執行
    觀察、勒戒，經核認事用法並無不合。被告仍執前詞，提起
    本件抗告，指摘原裁定不當，為無理由，應予駁回。
五、據上論斷，應依刑事訴訟法第412條，裁定如主文。　　
中　　華　　民　　國　　111 　年　　9 　　月　　14　　日
            刑事第三庭  審判長法　官　楊  真  明
                              法　官　楊  欣  怡
                              法　官　邱  顯  祥     
以上正本證明與原本無異。
不得再抗告。                      
                              書記官  陳  緯  宇
　　　　　　　　　　　　　　　
中　　華　　民　　國　　111 　年　　9 　　月　　14　　日